【裁判字號】    95,簡上,48
【裁判日期】    951130
【裁判案由】    妨害自由等
【裁判全文】
臺灣宜蘭地方法院刑事判決              95年度簡上字第48號
上  訴  人  臺灣宜蘭地方法院檢察署檢察官
被      告  甲○○
            丙○○
上列上訴人因被告妨害自由等案件，不服本院宜蘭簡易庭95年度
宜簡字第121號中華民國95年6月7日第一審簡易判決（聲請案號
：臺灣宜蘭地方法院檢察署95年度偵字第1725號），提起上訴，
本院管轄之第二審合議庭判決如下：
    主  文
上訴駁回。
甲○○、丙○○均緩刑貳年。
    事實及理由
一、構成犯罪事實：
    甲○○與丙○○於民國94年9月7日19、20時許，在宜蘭縣宜
    蘭市縣○○街「多摩市」工地附近，與同事飲用保力達、維
    士比、紅露酒等酒類，於94年9月8日1時10分許，乙○○駕
    駛車牌號碼U2-1950號自用小客車經過該處，見甲○○在該
    處，乙○○誤以為係小偷，即搖下車窗探視，甲○○竟以台
    語辱罵乙○○：「幹，看啥小」，乙○○遂將車窗搖上駕車
    返家，然甲○○仍不肯罷休，明知其飲酒後，已達不能安全
    駕駛動力交通工具之程度，猶駕駛車牌號碼7162-KN號自用
    小客車尾隨乙○○，至宜蘭縣宜蘭市縣○○街51巷52弄9號
    乙○○住處巷口，乙○○為求自保，即自住處取出木棍防身
    並驅逐甲○○離開其住處，甲○○隨即倒車離開，乙○○自
    後追趕甲○○，丙○○在「多摩市○○地○道路見狀，明知
    本身亦因飲酒達不能安全駕駛動力交通工具之程度，仍駕駛
    車號HS-4025號自用小客車前來支援甲○○，並試圖衝撞乙○○，乙○○乃跑回其住處，甲○○與丙○○各駕駛上開車
    輛，追至乙○○住處巷口，2人共同基於傷害之犯意聯絡，
    丙○○下車撿拾地上之磚頭，往乙○○頭部丟擲，乙○○於
    閃躲磚頭之際，甲○○則奪走其手上所持之木棍，甲○○及
    丙○○即以該木棍揮打乙○○並恫嚇稱：「有地就這麼驕傲
    ，打死你、打死你，把你打死讓人找不到屍體」等語，又接
    續追打乙○○40多下，致乙○○受有左枕部鈍傷腫脹、背部
    多處瘀傷、左踝腓骨骨折、左臂及左腿多處瘀傷及撕裂傷之
    傷害，甲○○、丙○○追打乙○○至宜蘭市○○○路299號
    乙○○事務所附近後，復基於共同剝奪他人行動自由之犯意
    聯絡，由甲○○在前，丙○○在後面，強押乙○○至宜蘭縣
    宜蘭市○○路8號甲○○住處，剝奪乙○○之行動自由。嗣
    於94年9月8日1時30分許，乙○○趁甲○○、丙○○酒醉意
    識不清之際，撥打電話報警並向其妻黃薇娟求援，乙○○隨
    即逃離該處，至宜蘭縣宜蘭市○○路路口，搭乘黃薇娟駕駛
    之自用小客車前往警察局報案。
二、認定犯罪事實所憑之證據及理由：
（一）上開犯罪事實，業據被告甲○○、丙○○於本院審理中坦
      承不諱（見本院卷30頁、第39頁、第59頁），並經證人乙○○、黃薇娟於警詢、偵查中證述明確（見警卷第11頁至
      第17頁、偵卷第10頁至第12頁），復有呼氣酒精濃度檢測
      單2紙、現場位置圖1紙、行政院衛生署宜蘭醫院驗傷診斷
      書1紙、現場採證及傷勢照片21幀在卷可參（見警卷第18
      頁、第20頁、第24頁、第26頁至第29頁、偵卷第13頁至第
      18頁），堪認屬實。
（二）從而，被告2人於上開時、地，分別服用酒類不能安全駕
      駛自用小客車而駕駛，並共同傷害乙○○，致乙○○受有
      上開傷害，復共同非法剝奪乙○○行動自由之行為，事證
      明確。
三、論罪科刑之理由：
（一）按被告行為後，94年2月2日修正公布之刑法（下稱新法）
      已於95年7月1日施行，新法第2條第1項規定：「行為後法
      律有變更者，適用行為時之法律。但行為後之法律有利於
      行為人者，適用最有利於行為人之法律。」，係規範行為
      後法律變更所生新舊法律比較適用之準據法，於新法施行
      後，自應適用新法第2條第1項之規定，為「從舊從輕」之
      比較；又比較新舊法時，應就罪刑有關之共犯、未遂犯、
      想像競合犯、牽連犯、連續犯、結合犯，以及累犯加重、
      自首減輕暨其他法定加減原因（如身分加減）與加減比例
      等一切情形，本於統一性及整體性原則，綜其全部罪刑之
      結果而為比較（最高法院95年度第8次刑事庭會議決議參
      照）。經查：
   1、修正前刑法第277條第1項、第302條第1項所規定之罰金本
      刑，依罰金罰鍰提高標準條例第1條前段之規定，提高10
      倍後分別為銀元10,000元、3,000元以下，換算為新臺幣
      後，為新臺幣30,000元、9,000元以下。修正後同法條所
      規定之罰金本刑，依刑法施行法第1條之1之規定，變更其
      單位為新臺幣並提高30倍後為新臺幣30,000元、9,000元
      以下，是比較新舊法之結果，新法並未較有利於被告。
   2、修正前刑法第28規定：「2人以上共同實施犯罪之行為者
      ，皆為正犯。」，修正後則規定：「2人以上共同實行犯
      罪之行為者，皆為正犯。」，剔除未參與犯罪實行行為之
      預備及陰謀共同正犯，然對本件被告而言，其已參與實行
      行為，是比較新舊法之結果，新法並未較有利於被告。
   3、修正前刑法第33條第5款規定罰金為銀元1元以上，換算為
      新臺幣後，為新臺幣3元以上。修正後同條款則規定「罰
      金：新臺幣1,000元以上，以百元計算之。」，是比較新
      舊法之結果，舊法即行為時法有利於被告。
   4、依修正前刑法第41條第1項前段之規定及刪除前罰金罰鍰
      提高標準條例第2條前段之規定，易科罰金之折算標準，
      應以銀元300元折算1日，經換算為新臺幣後，應以新臺幣
      900元折算為1日。修正後刑法第41條第1項前段則規定「
      犯最重本刑為5年以下有期徒刑以下之刑之罪，而受6個月
      以下有期徒刑或拘役之宣告者，得以新臺幣1,000元、2,0
      00元或3,000元折算1日，易科罰金。」，是比較新舊法之
      結果，舊法即行為時法有利於被告。
   5、修正前刑法第51條第6款規定：「數罪併罰，分別宣告其
      罪之刑，宣告多數拘役者，比照前款定其刑期。但不得逾
      4個月。」；修正後刑法第51條第6款則規定：「數罪併罰
      ，分別宣告其罪之刑，宣告多數拘役者，比照前款定其刑
      期。但不得逾120日。」，是比較新舊法之結果，新法並
      未較有利於被告。
   6、依修正前刑法第74條第1款之規定，受2年以下有期徒刑、
      拘役或罰金之宣告，且「前未曾受有期徒刑以上刑之宣告
      」者，如認為以暫不執行為適當者，始得宣告2年以上5年
      以下之緩刑。修正後刑法第74條第1項第1款則規定受2年
      以下有期徒刑、拘役或罰金之宣告，且「前未曾因故意犯
      罪受有期徒刑以上刑之宣告」者，如認為以暫不執行為適
      當者，即得宣告2年以上5年以下之緩刑。然因修正後同條
      第2項另增列「緩刑宣告，得斟酌情形，命犯罪行為人為
      下列各款事項：(1)向被害人道歉。(2)立悔過書。(3)向被害
      人支付相當數額之財產或非財產上之損害賠償。(4)向公庫
      支付一定之金額。(5)向指定之公益團體、地方自治團體或
      社區提供40小時以上240小時以下之義務勞務。(6)完成戒
      癮治療、精神治療、心理輔導或其他適當之處遇措施。(7)
      保護被害人安全之必要命令。(8)預防再犯所為之必要命令
      。」之規定，是比較新舊法之結果，舊法即行為時法有利
      於被告。
   7、綜合上開新舊法比較之結果，顯然以舊法即行為時法有利
      於被告，依前揭刑法第2條第1項規定，本件即應適用行為
      時法即95年7月1日修正生效施行前刑法規定、95年7月1日
      刪除前罰金罰鍰提高標準條例第2條規定。
（二）被告甲○○、丙○○所為，係犯修正前刑法第185條之3酒
      後不能安全駕駛動力交通工具罪、刑法第277條第1項傷害
      罪、刑法第302第1項剝奪他人行動自由罪。
（三）被告2人間，就傷害罪、剝奪他人行動自由罪，具有犯意
      聯絡及行為分擔，為共同正犯。
（四）被告2人所犯上開3罪間，犯意個別，行為互殊，應予分論
      併罰。
（五）而行為後，法律有變更者，依修正前刑法第2條第1項之規
      定，以適用裁判時法為原則，如行為時法有利於行為人，
      則例外適用行為時法；依修正後刑法第2條第1項規定，以
      適用行為時法為原則，惟如裁判時法有利於行為人，則例
      外適用裁判時法。以往實務見解，認原判決未及比較適用
      新舊法時，上訴後，雖比較結果以舊法有利於行為人，而
      原判決別無其他撤銷事由，仍應由本院以此為由撤銷改判
      。惟修正後之規定係以適用行為時法為原則，因此原判決
      雖未及就此比較適用，然上訴本院後，經比較新舊法，行
      為後之法律並非較有利於行為人，仍應適用行為時法，則
      原判決適用行為時法即無不當，自不構成撤銷之事由，本
      件被告所犯上開之罪，經比較新舊法結果，應適用舊法之
      規定，已如前述，此與原判決適用之法律相同，自不構成
      撤銷之事由。故原審以被告罪證明確，因而適用修正前刑
      法第28條、第185條之3、第277條第1項、第302條第1項、
      第51條第6款、第41條第1項前段、罰金罰鍰提高標準條例
      第1條前段、刪除前罰金罰鍰提高標準條例第2條規定，並
      審酌被告2人均於飲酒後，仍駕駛動力交通工具、酒精濃
      度測試數值、犯罪之動機、被害人所受傷勢、犯罪手段及
      犯罪後態度等一切情狀，分別量處被告2人拘役50日、拘
      役50日、拘役50日，各應執行拘役120日，並諭知易科罰
      金之折算標準。經核原審判決認事、用法及量刑均適法、
      妥當，應予維持，上訴人以原審量刑過輕為由，提起上訴
      ，顯無理由，應予駁回。
（六）被告2人前均未曾受有期徒刑以上刑之宣告，有臺灣高等
      法院被告前案紀錄表2份在卷足憑，被告2人已向告訴人道
      歉，並與告訴人達成民事和解，此有和解筆錄1份在卷可
      參（見本院卷第44頁），告訴人當庭亦表示願意原諒被告
      2人，故本院認被告2人經此起訴、審判，當知警惕，應無
      再犯之虞，因認其所宣告之刑，以暫不執行為適當，均併
      予宣告緩刑2年，以啟自新。
四、適用之法律：
    刑事訴訟法第455條之1第3項、第368條，95年7月1日修正生
    效前刑法第74條第1款。
本案經檢察官沈念祖到庭執行職務。
中    華    民    國    95    年    11    月    30    日
                  刑事第四庭    審判長法  官
                                      法  官
                                      法  官
以上正本證明與原本無異。
不得上訴。
                                      書記官
中    華    民    國    95    年          月          日
附錄本案論罪科刑法條：
★刑法第185條之3：
服用毒品、麻醉藥品、酒類或其他相類之物，不能安全駕駛動力
交通工具而駕駛者，處1年以下有期徒刑、拘役或30,000元以下
罰金。
★刑法第277條第1項：
傷害人之身體或健康者，處3年以下有期徒刑、拘役或1,000元以
下罰金。
★刑法第302條第1項：
私行拘禁或以其他非法方法，剝奪人之行動自由者，處5年以下
有期徒刑、拘役或300元以下罰金。


司法院資訊處製作；財團法人民間司法改革基金會備份。
